【裁判字號】    90,上易,1711
【裁判日期】    901205
【裁判案由】    竊盜
【裁判全文】
臺灣高等法院臺南分院刑事判決           九十年度上易字第一七一一號     Ｃ
      上  訴  人
      即  被  告  丙  ○  ○
右上訴人因竊盜案件，不服臺灣臺南地方法院八十九年度易字第一五四號中華民國九
十年九月十二日第一審判決（起訴案號：臺灣臺南地方法院檢察署八十八年度偵字第
一四九九六號），提起上訴，本院判決如左：
      主      文
上訴駁回。
      事      實
一、郭清泉（本件業經本院九十年度上易字第一三三六號判處有期徒刑七月確定在案
    ），因占有坐落臺南市○○區○○段一○四三地號（重測前臺南市安南區○○○
    段四二四之一○二地號）之土地（為第三人郭榮昆所有）與其叔父甲○所有同地
    段一○五○地號（重測前坐落臺南市安南區○○○段四二七之二二地號）土地毗
    鄰，郭清泉透過黃柏輝（另案審理）介紹結識購買土方之丙○○。詎郭清泉與黃
    柏輝、丙○○三人即基於共同犯意之聯絡，意圖為自己不法之所有，於民國（下
    同）八十七年十二月至八十八年一月間，因坐落臺南市○○區○○段一○四三地
    號土地至濱海公路並無通路，郭清泉乃以整地需卡車通行為由，向甲○借用上開
    土地以為通路便於至濱海公路後，其三人竟結夥盜採前開甲○所有土地如附件土
    地複丈成果圖所示Ａ部分面積零點一一五八一一公頃土地（縱深約一、二公尺不
    等）之土方，並由黃柏輝僱用崇暉環保有限公司及立宇環保有限公司於八十八年
    二月間至該地傾倒廢棄物，嗣經甲○發現，報警查獲。
二、案經甲○訴請臺南市警察局第三分局報請暨經臺灣臺南地方法院檢察署檢察官自
    動檢舉偵查起訴。
      理      由
一、訊據上訴人即被告丙○○矢口否認右揭竊盜犯行，辯稱：伊與另案被告郭清泉合
    約買賣土方，伊是經另案被告黃柏輝介紹而認識另案被告郭清泉的，伊僱請挖土
    機司機乙○○在現場挖掘土方，開始挖掘時，另案被告郭清泉有向伊和挖土機司
    機乙○○指界，後來另案被告黃柏輝傾倒廢棄物後，界址可能被掩埋了，伊就找
    不到界址了。土方價款的計算是由伊僱用的人員挖取土方後，計算總共載走幾車
    次土方，挖取土方完結後，伊再與另案被告郭清泉依照現場人員登載所挖掘土方
    車次，以每車次十立方土方二百元，計算應給付的金額。訂立合約時，伊交給另
    案被告郭清泉新台幣（下同）二萬元的定金，開挖後伊又分兩次給另案被告郭清
    泉各二、三萬元，總共交付另案被告郭清泉六萬多元土方價款，伊不知道有越界
    挖掘土方情事，並無竊盜告訴人所有土地上之土方犯意等語。惟查：
  (一)告訴人甲○所有坐落臺南市○○區○○段一○五○地號土地被盜挖如附件複丈成
    果圖所示Ａ部分面積零點一一五八一一公頃土地（縱深約一、二公尺不等）之土
    方及回填廢棄物（垃圾）之事實，業據告訴人甲○於警訊、檢察官偵查中及原審
    審理時指訴歷歷（參見卷附臺南市警察局第三分局八十八年二月八日偵訊筆錄、
    臺灣臺南地方法院檢察署八十八年五月十二日、同年七月五日、同年七月十五日
    、同年八月十六日訊問筆錄、原審八十九年一月二十八日訊問筆錄），且經原審
    會同地政人員林劍輝到現場測繪屬實，有原審九十年三月十二日刑事勘驗筆錄及
    臺南市安南地政事務所土地複丈成果圖各一份暨現場照片十四紙在卷可佐。
  (二)次查，另案被告郭清泉自承：係經另案被告黃柏輝介紹以每車次十立方土方二百
    元之價格販賣土方予被告丙○○等情（見原審九十年六月二十七日審判筆錄），
    而被告丙○○亦自承：其向另案被告郭清泉購買六萬多元之土方（此部分與另案
    被告郭清泉所陳其僅收取四、五萬元之販賣土方價款雖有出入，但不影響主要事
    實之認定，併此敘明），等語（見原審九十年八月二十九日審判筆錄），則如以
    每車二百元計算，價金六萬多元，所挖掘之土方約三百多車次，數量非微，挖掘
    土方時間應持續甚長，參以被告丙○○自承：伊都在土方挖掘完後，在挖掘現場
    與另案被告郭清泉彙算應給付之金額等語（見原審九十年八月二十九日審判筆錄
    ），可見被告丙○○亦常在現場監看挖掘土方的情形。另據證人即挖土機司機乙
    ○○於原審審理時證稱：「問（被告有無僱用你去挖系爭土地的土方？）答：有
    ，他向人家買土地，有土方要我去挖，是算一天八小時，並沒有說一天要挖幾車
    。我只負責駕駛怪手將土挖起來，放置在二十噸的貨車上，至於貨車開往何處，
    我不清楚，我一天大約可以挖八、九車。問（替丙○○挖幾天？）答：兩天，都
    是丙○○通知我去挖的，他並沒有說他買總量多少的土，以及期間多久。」（見
    原審八十九年九月二十日訊問筆錄），由上開證詞，挖土機司機乙○○僅受僱被
    告丙○○二天，受僱期間每日僅挖八、九車次的土方，則其挖掘之土方尚不足二
    十車次，但被告丙○○向另案被告郭清泉所買之土方量總計有約三百車次，已同
    前述，可見證人乙○○所挖取之土方數量佔丙○○所挖掘土方的比例甚少，是其
    所稱其並未越界挖掘土方縱屬可信，亦難據此認定，被告丙○○未有越界挖掘告
    訴人土方之情事。
  (三)又另案被告郭清泉居住在臺南市○○區○○路六段五七八巷八一號，該址與上揭
    其占有坐落臺南市○○區○○段一○四三地號土地，皆同在臺南市○○區地段，
    距離非遠，其既販賣該土方予他人，自必隨時前往巡視挖掘情形，以防免濫挖或
    越界情事，況郭清泉之住家離上開告訴人甲○所有之土地約僅二公里，而郭清泉
    每天只要去土城或至台南縣市一定都會經過甲○所有之土地等情，亦據甲○於本
    院九十年度上易字第一三三六號調查中證述甚詳在卷足稽（見本院九十年度上易
    字第一三三六號九十年九月三日訊問筆錄），因而丙○○每天在上開時地挖掘土
    方時，依常情與經驗論理法則以觀，郭清泉應均知悉，是郭清泉所稱被告丙○○
    挖掘土方時，伊並未在場，並不知悉云云，顯與常情不符，不足採信。
  (四)又由另案被告郭清泉自承其所占有與告訴人相鄰土地之前曾種植農作物，且有田
    埂為界，後來該土地未耕作，就在兩端樹立木樁為界等情（見原審九十年六月二
    十七日審判筆錄）以觀，郭清泉對於其與告訴人相鄰土地之界址何在，應知之甚
    詳，然告訴人上揭土地被盜挖土方及回填垃圾之面積高達零點一一五八一一公頃
    ，顯非一般不知界址何在或過失越界挖掘之情形所可比擬，是郭清泉與被告丙○
    ○及黃柏輝對該盜挖之行為，應均具有不法所有之主觀犯意聯絡，應堪認定。
  (五)被告丙○○雖辯稱：另案被告郭清泉有向其及挖土機司機乙○○指界等語；另案
    被告郭清泉於檢察官偵查中及原審審理時雖亦分別陳稱：其於開挖土方前曾指界
    等語；證人即在現場挖掘土方之挖土機司機乙○○於原審審理時證稱：另案被告
    郭清泉及被告丙○○，都有向伊講界址何在等語，均僅能證明郭清泉於開挖土方
    之前曾有指界之情事，但從該越界挖掘告訴人土地內土方及回填垃圾之面積甚大
    觀之，足徵該盜挖告訴人土方係蓄意為之，非一般界址不明而誤挖情形，是縱令
    郭清泉曾有指界情事，尚難因此即認其與被告丙○○等主觀上無竊盜之犯意，而
    阻卸其刑事責任。
  (六)綜上所述，參互印證，被告丙○○未經告訴人許可，擅自越界挖掘土方，所辯顯
    屬事後畏罪卸責之詞，洵無可採。本件事證明確，被告丙○○竊盜犯行，堪以認
    定。
二、核被告丙○○意圖為自己不法之所有，竊取告訴人甲○之土方，且結夥三人以上
    而犯之，所為係犯刑法第三百二十一條第一項第四款之罪。公訴意旨認被告所為
    應依刑法第三百二十條第一項之竊盜罪處斷，尚有未洽，惟起訴事實相同，爰依
    法變更起訴法條，併予敘明。被告丙○○與郭清泉、黃柏輝就上開犯行間，有犯
    意聯絡及行為分擔，均應論以共同正犯。
三、原審援引刑事訴訟法第二百九十九條第一項前段、第三百條，刑法第二十八條、
    第三百二十一條第一項第四款，罰金罰鍰提高標準條例第一條前段之規定，並參
    酌其犯罪之動機、目的、手段、所生危害非輕、犯罪後態度等一切情狀，量處有
    期徒刑八月，以資懲儆。本院經核其認事用法，均無不當，量刑亦稱妥適。被告
    上訴意旨，猶執前詞，否認犯罪，為無理由，應予駁回。
據上論斷，應依刑事訴訟法第三百六十八條，判決如主文。
本案經檢察官楊治宇到庭執行職務。
中    華    民    國      九十      年      十二      月      五        日
                                  臺灣高等法院臺南分院刑事第六庭
                                      審判長法官  楊    明    章
                                            法官  戴    勝    利
                                            法官  顏    基  典
右正本證明與原本無異。
不得上訴。
                                      法院書記官  呂    嘉    文
中    華    民    國      九十      年      十二      月     六         日
附錄法條：
刑法第三百二十一條第一項第四款
犯竊盜罪而有左列情形之一者，處六月以上、五年以下有期徒刑：
四、結夥三人以上而犯之者。


司法院資訊處製作；財團法人民間司法改革基金會備份。
